【裁判字號】    90,上更(一),165
【裁判日期】    900724
【裁判案由】    毒品危害防制條例等
【裁判全文】
臺灣高等法院臺中分院刑事判決                  九十年度上更(一)字第一六五號
    上  訴  人
    即  被  告  甲○○
    選任辯護人  李樂濟
右上訴人，因被告違反毒品危害防制條例案件，不服臺灣苗栗地方法院八十六年度訴
字第三一三號，中華民國八十七年五月十九日第一審判決（起訴案號：臺灣苗栗地方
法院檢察署八十六年度偵字第三五二八號、第三五二九號），提起上訴，經本院判決
後，由最高法院發回審理，本院判決如左：
    主  文
原判決撤銷。
甲○○連續非法販賣化學合成麻醉藥品，累犯，處有期徒刑伍年貳月。
    事  實
一、甲○○曾於民國（下同）八十年間，因違反麻醉藥品管理條例案件，經臺灣新竹
    地方法院判決有期徒刑六月緩刑四年確定，又於八十一年間，因違反麻醉藥品管
    理條例案件，經臺灣新竹地方法院判處有期徒刑八月並確定，前案於八十一年七
    月二日易科罰金，後案於八十二年一月十七日執行完畢，再於八十三年間犯同條
    例之罪，經臺灣高等法院撤銷改判有期徒刑十月並確定，於八十四年五月二十九
    日執行完畢，猶不知悔改。甲○○明知甲基安非他命為麻醉藥品管理條例第二條
    第四款所規定之化學合成麻醉藥品，已據行政院衛生署七十九年十月九日以衛署
    藥字第九０四一四二號公告，同年月十一日生效在案，依同條例第十三條規定，
    不得非法販賣，竟意圖營利，基於非法販賣化學合成麻醉藥品甲基安非他命（下
    稱安非他命）之概括犯意，以向不詳姓名男子所購買之安非他命，自八十五年一
    月上旬某日起，至八十六年十月上旬某日止，連續在苗栗縣苗栗市大坪頂兵營旁
    之公共電話，非法販賣安非他命予丁○○（非法吸用犯行，經原審判決有期徒刑
    四月，已確定）約十餘次，每一公克以三千元計算，每次販售新台幣（下同）二
    至三千元不等。嗣於八十六年十月十五日下午三時許，因丁○○為警循線查獲，
    於警訊中供出其非法吸用之安非他命係向甲○○所購買而查悉上情。
二、案經苗栗縣警察局苗栗分局報請臺灣苗栗地方法院檢察署檢察官偵查起訴。
    理  由
一、訊據上訴人即被告（下稱被告）甲○○，矢口否認有連續非法販賣安非他命之犯
    行，並先後於原審及本院辯稱：伊雖有多次非法吸用安非他命之犯行，但並未販
    賣安非他命予丁○○，丁○○之安非他命如何取得，非伊所能知悉。丁○○在警
    訊及偵查中之供詞有不實在，經於原審及本院已改稱並未向伊購買。況警方多次
    搜查，並未查獲伊持有安非他命，而同案被告房玉容丁○○被監聽之內容與伊無
    關，可見伊係被丁○○所冤枉云云，惟查：
(一)被告如何連續販賣安非他命予同案被告丁○○之犯罪事實，業據同案被告丁○○
    於警訊、八十六年十月十六日第一次偵查中（當庭經檢察官諭知羈押）供述相符
    在卷，依其警訊所供「大部分是向住苗栗市綽號『紅龜』男子，以每一公克新台
    幣三千元代價購買，少部分是房玉容供應，並拿到我的租處一起吸食」、「我只
    知道她（按指房玉容）有與綽號『小許』男子販賣安非他命給他人吸食」、「（
    雜記本記載）該十公克之安非他命，係向竹東地區綽號『小宋』男子，以新台幣
    三萬七千元購得」、「所稱之『紅龜』男子即口卡上之甲○○」等語，及偵查中
    所供「我沒替他（按指房玉容）賣（安非他命）」、「這次倒掉（安非他命）是
    向『小宋』男子買的，之前向『紅龜』甲○○買的，位於（苗栗縣苗栗市）大坪
    頂兵營旁的公共電話，自去年（按指八十五年）起至今共向他買了十餘次，每次
    二、三千元。向房玉容拿過二、三次不用錢」等語（參見三五二九號偵查卷三、
    四、五、二二頁），且經丁○○在警訊時指認被告之口卡在卷（參見同上卷九頁
    ）。可見丁○○所供其吸食之安非他命來源有三種，其一為向竹東『小宋』男子
    所購買，其一為向苗栗『紅龜』男子購買，另一始為向同案被告房玉容無償受讓
    取得，前後所供並無不一致之情事。嗣檢察官於同年月二十三日偵查中，丁○○
    供稱「（她「按指房玉容」為何給你安非他命）她是我同學」、「沒有幫她聯絡
    買主」等情後，檢察官准許丁○○以八萬元具保，該次庭訊檢察官並無就被告甲
    ○○之案情有所訊問，丁○○亦無其他不同之陳述，雖檢察官再於同月二十四日
    命員警搜索被告住處，查無所獲之情事，復有搜索扣押證明筆錄在卷可稽，則檢
    察官何以會指揮警察搜索被告住處，似非無因。再者，丁○○於八十六年十月二
    十七日自行出庭應訊時，亦未就其向甲○○購買安非他命之供詞有所變更或澄清
    （參見三三四二號偵查影印卷十八、十九頁），是同案被告丁○○前後之供詞，
    既無出入或矛盾可指，是否不足採為被告不利之認定，自有研求之空間。
(二)被告於八十六年十月二十四日警訊初供「平常朋友均稱呼我為『紅龜』」、「該
    綽號從小即有」、「我認識丁○○」、「是經朋友介紹認識的，認識約有四、五
    年了」、「沒有販賣安非他命給丁○○」、「我以前曾和丁○○打架」、「喝了
    酒起口角」云云（參見三五二九號偵查卷三七、三八頁），亦不否認伊綽號為紅
    龜，並於原審及本院審理時均供稱伊綽號為「紅龜」（參見原審卷五六頁，本院
    前審卷六八頁，更審卷二三、五十頁），是同案被告丁○○所指稱販賣安非他命
    之紅龜者應係被告，至為顯明，要堪認定。又丁○○於上開警訊中供稱每一公克
    三千元代價購得等語，並於上開偵查中供稱「每次買二、三千元」云云，對於被
    告出售安非他命之價格以每公克三千元計算，亦無前後不符之情節，該價格與丁
    ○○所供向『小宋』購買價格，亦屬接近而無衝突，已難認丁○○之證詞有何重
    大瑕疵可指。雖丁○○於原審八十七年一月二日審理時改稱其安非他命，除房玉
    容交付外，係向電動玩具店之「阿雄」所拿的，並無向被告購買云云，惟與其先
    前所供情節，明顯不合，亦無「阿雄」之具體佐證可憑，是丁○○原審改稱之詞
    ，是否堪予遽信，甚有可疑。被告雖於警訊、原審及本院前審辯稱：可能是伊曾
    打過丁○○一次，他才這樣說云云（參見同上偵查卷三八頁、原審卷七二頁、本
    院前審卷六九頁），但被告既供稱與丁○○認識有四、五年，之前打架是因喝酒
    起口角所引起（參見同上偵查卷三七頁、三八頁、原審卷三八頁），衡情以觀，
    丁○○與被告既已認識四、五年之久，除曾因喝酒起口角衝突打架一次外，並無
    其他怨仇或嚴重嫌隙，本案所有卷宗內亦無丁○○就醫之資料可憑，是丁○○應
    無喝酒爭執挾怨攀誣被告販賣安非他命重罪之理，則丁○○於警訊、偵查中之供
    詞，核與常情無違，亦與事實相符，自堪採為被告不利之認定甚顯，被告上開毆
    打丁○○，因而遭其誣陷之辯詞，礙難採信。
(三)又丁○○於原審八十七年一月二日訊問時，翻異前供改稱：未向被告購買安非他
    命，並供稱：在警、偵訊時所言是隨便說說的云云（參見原審卷三八頁）。再於
    本院前審八十七年八月十八日調查時證稱：是因喝酒與被告發生衝突，才故意誣
    陷他，認識他有三、四年云云（參見本院前審卷八二頁背面）。但查，證人丁○
    ○所涉同案連續非法吸用安非他命犯行，先後於八十六年七月二十六日，同年十
    月十五日，及同年十月二十九日分別遭警查獲之際，丁○○均坦承其吸食犯行，
    並有其尿液檢驗報告三紙可稽，經原審判決有期徒刑四月確定在案，亦有該判決
    書可稽（參見原審卷六一頁），可見丁○○吸食安非他命之犯行，甚為頻繁，則
    其取得安非他命之來源有多種途徑，顯符合常情。茲依丁○○於七月二十六日被
    查獲時供稱安非他命係向住臺北「阿龍」男子所拿（參見三三四二偵查影印卷四
    頁），十月二十九日被查獲所供「安非他命向誰所買已記不得」（參見四０七二
    偵查卷三頁），對照原審就房玉容、丁○○判決認定之事實，可見丁○○三案被
    查獲時所供其吸食安非他命之來源並非相同，亦無歧異之情節。況丁○○並未因
    本件八十六年十月十五日查獲時供出係向被告購買安非他命而獲減輕其刑責，則
    丁○○應無隨便說自己吸用之安非他命係由被告販賣取得，而肆意牽連被告販賣
    安非他命刑章之理？且丁○○三次被查獲時，均未供稱向電動玩具店之「阿雄」
    購買安非他命之情事，足見其事後翻異前供為有利被告之供述，核係迴護被告之
    詞，難為被告有利之認定。
(四)證人丁○○於本院九十年六月二十八日更審時，到庭證稱「警察要我說出來是誰
    在賣，我就想到被告他住苗栗就說向他『紅龜』買的，筆錄警察就照這樣寫，我
    也有說去電動玩具場向『阿雄』買的」、「我不認識『小許』的人，我只有聽房
    玉容說東西是向小許拿的」、「『小宋』是房玉容的朋友，有我幾次是向小宋買
    過安非他命，是去竹東的路旁邊，房玉容聯絡小宋以後，我才過去竹東交流道附
    近拿貨，拿過二、三次，一包二千元」、「帳冊本來就不是交易之記載」、「我
    在苗栗是向『阿雄』買過」、「因為被告有在三角公園打過我，我就咬他說是向
    他買的」、「知道被告住家所在」、「『阿雄』真實姓名不知道」、「我懷疑被
    告去苗栗分局咬我的，我才說是向他買的」、「認識時就知道被告叫紅龜」、「
    我是聽人說一錢買三千元」、「我聽房玉容說『小許』有在賣」等語（參見本院
    更審卷五一至五七頁），佐以丁○○七月二十六日、十月二十九日係由頭份分局
    移送，十月十五日始由苗栗分局移送被告及丁○○（被告至十月二十四日始前往
    警局應訊），及丁○○於警訊偵查中均未有向阿雄購買之陳稱等情，該證人上開
    所證未向被告購買，而係亂咬被告云云，顯係袒護被告之詞，尚難採為被告有利
    之認定。況證人丁○○於警訊及偵查中，均未供稱向房玉容購買安非他命，而另
    外購買對象之『小宋』又住於竹東，路途已有相當距離，難認丁○○在常常需要
    安非他命吸食之情況下，在苗栗縣市一帶轄區內，未有另外購買安非他命之對象
    ，益見丁○○上開改稱之詞，難以採信。又證人即承辦員警丙○○，於本院九十
    年六月四日更審時，就查獲被告丁○○之過程，及何以未前往被告住處搜索過程
    證稱甚詳在卷，對照丁○○上開所證其警訊筆錄有照實記載，及丁○○於偵查中
    之供稱，亦屬前後一致，佐以另位員警邱志雄於本院前審所證情節（參見本院前
    審卷一００頁），則被告及證人丁○○於本院更審時辯稱苗栗分局前往頭份查獲
    丁○○，因而隨便說出苗栗之紅龜在販賣云云，顯屬無稽之辯詞，均難採信。且
    證人丙○○證稱渠八十一年間即知悉被告之紅龜綽號，顯見丁○○供出被告綽號
    時，員警已可確定被告之身份而調出口卡供證人指認，該偵辦過程之程序自難認
    有何異常。而丁○○另外供出『小宋』者，僅有電話資料並無年籍姓名，亦非苗
    栗縣之轄區，員警無從確認身份而未一併查辦移送，亦非有何非難可指，則員警
    未查緝『小宋』者，或未即時傳喚搜索被告，即將被告同案移送，均與上開丁○
    ○之供詞堪予採信，並無直接關連，即該查緝偵辦過程，雖有認知之不同，但不
    足以認定丁○○之證詞，有何瑕疵而不能採取。
(五)又本件每次販賣安非他命之數量不大，屬於偶發性之零星交易，此種因吸食者間
    偶發性零星交易，在性質上無須使用任何販賣工具，亦無須記載帳冊，且其交易
    時間短暫（僅須數秒之時間），交易方法簡單隱密（在不易為人注意之場所一手
    交錢，一手交貨），交易對象單純（買方僅一人），未必有他人知悉其事，是依
    丁○○上開警訊及偵查中之供詞，尚無明顯客觀證據，堪認其證言有何瑕疵，自
    堪採為被告不利之認定。且丁○○被查扣之雜記本所載，雖難認係購買安非他命
    之用，亦難據此為被告有利認定甚顯。再查，本件同案被告丁○○及被告，前均
    沾染吸用安非他命之惡習，被告且有三次非法吸用安非他命前科，有本院被告全
    國前案紀錄表及地檢署之前科表可稽，買賣雙方既均曾吸用安非他命，丁○○指
    稱被告於長達一年多時間共有十餘次每次出售二、三千元之安非他命供其吸用，
    顯未悖於事理之常，是警方於查獲事後遲至八十六年十月廿四日始至被告住處搜
    索，並未扣得相關物證，而警方亦於當日方採取被告尿液送驗，亦無安非他命陽
    性反應之情事，此據證人即員警邱志雄於本院前審供證在卷，並有搜索扣押筆錄
    及苗栗衛生局尿液檢驗成績書可稽（參見同上偵查卷三三頁，本院前審卷一○○
    至一○三頁），惟距離本件案發之日已將近有十日之久，被告亦有足夠時間掩飾
    其上開販賣犯行，則被告上開尿液檢驗結果雖無陽性反應之情事，充其量僅能認
    定被告當時並未吸用安非他命，尚難反推認定伊當時未販賣安非他命予丁○○吸
    用之犯行。至丁○○房玉容被監聽內容，顯與本案被告案情無涉，被告選任辯護
    人主張可為被告有利認定，亦難採取。再者，本件被告既堅不承認伊有前述非法
    販賣安非他命犯行，因此其所販賣予證人之安非他命，究係以若干價格販入，雖
    乏直接證據以資認定，然查安非他命為政府嚴予查緝之違禁物，凡非法販賣安非
    他命者，苟毫無獲利可圖，應無甘冒被供出來源或被檢警查緝法辦之危險，且販
    賣安非他命者有時因市場需求不一，買入或賣出之價格漲跌互見，是被告販入之
    價格與出售之價格容有高低之差距，亦不影響其販賣營利之認定，而販毒者之販
    入或出賣之每包重量不一，購買者且未必以磅秤秤重無訛後始願購買之，其重量
    之差異即堪認有利可圖，依上種種情節，自堪認定被告販賣時，確有營利之意圖
    甚顯，從而，被告上開連續非法販賣安非他命之犯行，事證已臻明確，被告上開
    空口所辯云云，無非係卸責之詞，難以採信，是其上開犯行，洵堪認定。
二、查「安非他命類」藥品經行政院衛生署於七十九年十月九日以衛署藥字第九○四
    一四二號函，公告列入麻醉藥品管理條例第二條第四款所規定化學合成麻醉藥品
    類管理，依同條例第十三條規定，限供醫藥及科學上之需用，不得非法輸入、製
    造、運輸、販賣、持有、施打或吸用，並自同年月十一日生效。本件被告違反此
    項規定，於前揭時地非法販賣安非他命予丁○○，核其所為，核係犯麻醉藥品管
    理條例第十三條之一第二項第一款之非法販賣化學合成麻醉藥品罪。被告行為後
    ，毒品危害防制條例於八十七年五月二十日修正公布，並於同月二十二日生效施
    行，化學合成麻醉藥品安非他命，已係該條例第二條第二項第二款之第二級毒品
    ，如有販賣行為，應依該條例第四條第二項論處，其法定刑為處無期徒刑或七年
    以上有期徒刑，得併科新台幣七百萬元以下罰金，經比較新舊法，以行為時之麻
    醉藥品管理條例為有利於被告，自應依刑法第二條第一項但書規定，適用行為時
    之舊法。被告非法持有安非他命之低度行為，應為高度之非法販賣行為所吸收，
    不另論罪。被告先後多次非法販賣之犯行，時間緊接，犯罪之構成要件相同，顯
    係基於概括犯意，應依連續犯規定，論以一罪並加重其刑。又被告曾於八十年間
    ，因違反麻醉藥品管理條例案件，經臺灣新竹地方法院判決有期徒刑六月緩刑四
    年確定，又於八十一年間，因違反麻醉藥品管理條例案件，經臺灣新竹地方法院
    判處有期徒刑八月並確定，前案於八十一年七月二日易科罰金，後案於八十二年
    一月十七日執行完畢，再於八十三年間犯同條例之罪，經臺灣高等法院撤銷改判
    有期徒刑十月並確定，於八十四年五月二十九日執行完畢之情事，有本院被告之
    刑案資料查註紀錄表在卷可稽，五年內再犯本罪，係屬累犯，應加重其刑，並依
    法遞加重之。原審經審理之結果，認被告罪證明確，予以論科，固非無見。惟查
    原審未及比較適用新舊法，顯有未合。被告提起上訴，否認上開犯罪，固非可取
    ，惟原判決（原審就該案被告三人係分別判決，本院更審判決主文第一行無庸為
    原判決關於甲○○部分撤銷之諭知）既有上開可議，即屬無可維持，應由本院撤
    銷改判。爰審酌被告之上開前科、犯罪之手段、販賣安非他命之次數、對社會造
    成之危害及犯後之態度等一切情狀，量處如主文第二項所示之刑，以示懲儆。且
    本案被告甲○○非法販賣安非他命部分，並未扣得安非他命，而本案所扣案之安
    非他命（參見原審卷四四頁），係同案被告房玉容所持有供吸食之用，與被告無
    涉，自不能於本案更審中適用舊法之規定（參照最高法院八十八年八月十七日八
    十八年度第五次刑事庭會議決議），而宣告沒收，亦不能逕依毒品危害防制條例
    第十八條第一項前段宣告沒收銷燬之。又本院查無證據可認被告販賣所得仍存在
    ，該所得亦非屬義務沒收，為免執行困難，因認不須依刑法第三十八條第一項第
    三款規定宣告沒收，均附此敘明。
據上論斷，應依刑事訴訟法三百六十九條第一項前段、第三百六十四條、第二百九十
九條第一項前段，麻醉藥品管理條例第十三條之一第二項第一款，刑法第十一條前段
、第二條第一項但書、第五十六條、第四十七條，判決如主文。
本案經檢察官乙○○到庭執行職務
中      華      民      國      九十     年       七      月    二十四  日
                                  臺灣高等法院臺中分院刑事第二庭
                                        審判長法  官  羅  禮  政
                              法  官  陳  欣  安
                                              法  官  蔡  聰  明
右正本證明與原本無異。
如不服本判決應於收受送達後十日內向本院提出上訴書狀，其未敘述上訴之理由者並
得於提起上訴後十日內向本院補提理由書（均須按他造當事人之人數附繕本）。
                                              書記官    瑞  芳
中      華      民      國      九十     年       七      月    二十四  日
麻醉藥品管理條例第十三條之一
違反前條之規定，其屬於第二條第一款至第三款之麻醉藥品者，應分別依法處罰。
違反前條之規定，其屬於第二條四款之麻醉藥品者，依左列規定處罰：
一、非法輸入、製造、運輸、販賣者，處五年以上有期徒刑，得併科五萬元以下罰金
    。
二、意圖販賣而非法持有者，處三年以上十年以下有期徒刑，得併科三萬元以下罰金
    。
三、意圖營利而非法為人施打者，處五年以下有期徒刑，得併科二萬元以下罰金。
四、非法施打、吸用者，處三年以下有期徒刑、拘役或一萬元以下罰金。
五、非法持有者，處二年以下有期徒刑、拘役或五千元以下罰金。
前項第一款之未遂犯罰之。
犯第二項第四款之罪有癮者，應由審判機關先行指定相當處所勒戒。經勒戒斷癮後再
犯者，加重本刑至三分之二。                                              Ｉ


司法院資訊處製作；財團法人民間司法改革基金會備份。
